【裁判字號】    97,交上易,253
【裁判日期】    971230
【裁判案由】    過失致死
【裁判全文】
臺灣高等法院刑事判決               97年度交上易字第253號
上  訴  人  臺灣宜蘭地方法院檢察署檢察官
被      告  丁○○
                    國民
上列上訴人因被告過失致死案件，不服臺灣宜蘭地方法院97年度
交易字第62號，中華民國97年 7月29日第一審判決（起訴案號：
臺灣宜蘭地方法院檢察署97年度偵字第1898號），提起上訴，本
院判決如下：
    主  文
原判決撤銷。
丁○○因過失致人於死，處有期徒刑玖月。
    事  實
一、丁○○甫於民國96年12月12日領得普通重型機車駕駛執照，
    其於97年1月13日下午許，騎乘車號751-CFT號機車，沿宜蘭
    縣五結鄉○○路○段（臺 9線公路）由北往南方向行駛，本
    應注意車輛於道路上行駛，應遵行速限規定，不得超速行駛
    ，又明知該路段之最高速限為每小時60公里，竟以每小時70
    公里之時速超速行駛。嗣因丁○○所駕機車行駛至上開路段
    5 號前（即臺 9線公路第86.3公里處），復因路面上之碎石
    致機車打滑失控，人車直接撞及路邊之電線桿，而丁○○因
    慣性跌落後再向前撞擊正在該路段人行道上散步之簡阿雪，
    簡阿雪之頭部又直接撞擊地面，致受有頭部外傷併後枕部及
    後顱窩硬腦膜外血腫、頭皮血腫（後枕部）、兩側額葉出血
    及顱骨骨折等傷害，經送醫急救後延至同月22日上午 4時48
    分許仍不治死亡。因車禍撞擊力道過大致丁○○於車禍後即
    處昏迷狀態，宜蘭縣政府警察局羅東分局二結派出所警員到
    場處理後，經到場簡阿雪之子甲○○告知，丁○○即係本案
    肇事者，丁○○嗣經送醫診治後，宜蘭縣警察局羅東分局交
    通分隊警員潘健雄始至醫院瞭解案情，丁○○始坦承肇事。
二、案經宜蘭縣政府警察局移送臺灣宜蘭地方法院檢察署檢察官
    偵查起訴。
    理  由
一、訊之被告丁○○迭於警詢、檢察官訊問、原審及本院審理時
    均坦承有上揭過失犯行，核與證人即被害人家屬丙○○分別
    於警詢、偵訊之證詞相符，並有警製道路交通事故現場圖、
    道路交通事故調查報告表(一)、(二)各 1份及車禍現場、車損照
    片24幀、交通事故當事人酒精測定紀錄表、道路交通事務當
    事人登記聯單各1紙在卷可稽，堪認被告之自白核與事實相
    符，堪予採信。次按行速度，依速限標誌或標線之規定，道
    路交通安全規則第 93條第1項定有明文。而本件肇事路段之
    最高速限為每小時60公里，有道路交通事故調查報表（一）
    之速限欄記載可憑，而被告竟以每小時70公里之時速嚴重超
    速行駛於慢車道，嗣被告所駕機車行駛至上開路段5號前，
    因路面上有碎石，其車速又過快致機車打滑失控，人車直接
    撞及路邊之電線桿，而丁○○因慣性跌落後再向前撞擊正在
    該路段人行道上散步之簡阿雪，另從警繪之現場圖及卷附之
    現場照片所示，丁○○所駕重機車右倒在紅磚人行道上電桿
    北側，車頭毀損，座墊脫離，其後留有刮地良長 6.4公尺，
    刮地良起點在慢車道上距邊線 0.3公尺，終點在紅磚人行道
    上；血跡則在紅磚人行道上，血跡距人行道上電桿 9.9公尺
    ，安全帽在邊線上，距血跡 2.2公尺，是本件車禍之肇事原
    因乃丁○○駕駛重機車於慢車道上嚴重超速行駛，先、後撞
    及路右電桿及人行道上行人簡阿雪，而被害人簡阿雪當時在
    人行道上行走，自後被撞，並無任何過失，是本件被告丁○○於本件車禍，顯有嚴重過失甚明。本件車禍送請臺灣省基
    宜區車輛行車事故鑑定委員會鑑定後，亦同此認定，有該委
    員會97年4月16日基宜鑑字第0975000721號函及所附之基宜
    區970077號鑑定意見書在卷可參，堪認被告有上述過失。又
    被害人簡阿雪因本件車禍致顱腦損傷併顱內出血等傷害而死
    亡之事實，業據檢察官督同檢驗員勘（相）驗屬實，並製有
    相驗筆錄、相驗屍體證明書、檢驗報告書各1份，及有財團
    法人羅許基金會羅東博愛醫院診斷證明書1份、相驗照片12
    幀在卷可稽，且被告之上述過失與被害人簡阿雪死亡之結果
    間，並有相當之因果關係。是綜上各情所述，被告上開過失
    犯行，洵堪認定，應予依法論科。
二、核被告丁○○所為，係犯刑法第276條第1項之業務過失致死
    罪。原審予以論科，固非無見。惟查：本件車禍發生後，被
    害人之子甲○○最先到現場，乙○○隨後趕至現場，當時已
    有兩位宜蘭縣警察局羅東分局二結派出所警員到場，被告丁○○當時與被害人簡阿雪都躺在地上，被告當時已昏迷，肇
    事機車倒在一旁，被害人當時還有意識，案發前被害人以嬰
    兒推車推一嬰兒，並手牽一就讀小一之小孫女，被害人於車
    禍後還問小孩有沒有怎麼樣。而製作現場圖的應該是羅東分
    局的潘健雄警員，但最先到場處理的員警應是二結派出所的
    警員。被害人簡阿雪後來與其子甲○○、乙○○等同搭乘救
    護車到醫院時，被告仍昏迷躺在現場，另二位警員均還在現
    場等語，業據證人即案發後趕至現場之被害人之子乙○○、
    告訴人甲○○到庭證述明確，又被告對於其於車禍發生後即
    昏迷不醒一情亦不否認，堪信為真實。既然本件最早至現場
    之員警應係二結派出所之員警，在二結派出所員警趕至現場
    時，因見當時已昏迷不醒之被告丁○○躺於地上，被害人之
    子甲○○、乙○○亦先後到場告知員警本件係被告肇事，是
    二結派出所之員警到場，見已昏迷不醒之被告及倒在人行道
    上肇事機車，應已確知被告即為本件之肇事人甚明，縱事後
    被告送醫治療清醒後，接手處理之羅東分局潘健雄警員詢問
    車禍情形時，被告坦承肇事，尚難認有符刑法第62條自首之
    要件。因本案最早至車禍現場之員警應非製作現場圖及道路
    交通事故現場圖之員警潘健雄應堪認定，故警員潘健雄所製
    宜蘭縣政府警察局羅東分局道路交通事故肇事人自首情形紀
    錄表之內容，顯與事實不符，尚難作為有利被告之認定依據
    。原判決誤認被告符合自首要件，顯有未當。檢察官循告訴
    人之請求，以被告因車禍撞擊力道過大處昏迷狀態，並未於
    車禍現場向警察機關主動自首犯行及接受裁判等語為由提起
    上訴，為有理由，應由本院將原判決撤銷。爰審酌被告並無
    不良素行，有本院被告前案紀錄表在卷可稽、犯罪手段、案
    發時甫年18歲，嚴重超速之過失程度非輕，於本件車禍應負
    完全之過失責任，而被害人簡阿雪於本件車禍並無任何過失
    ，被告騎車嚴重超速肇事致行走於人行道上之被害人簡阿雪
    發生死亡結果，對於被害人及其家屬造成不可回復之損害，
    並參酌被告自車禍發生後迄今達11月餘之期間，均未對被害
    人家屬表示歉意，亦未積極與被害人家屬洽談賠償事宜，於
    本院展期後 2月餘期間均未再與被害人家屬聯絡和解事宜，
    致無法達成民事和解，暨被告犯後坦承超速及肇事之態度等
    一切情狀，量處有期徒刑9月，以示懲儆。
據上論斷，應依刑事訴訟法第369條、第364條、第299條第1項前
段，刑法第276條第1項，判決如主文。
本案經檢察官呂建昌到庭執行職務。
中    華    民    國    97    年    12    月    30    日
                  刑事第七庭審判長法  官  陳晴教
                                  法  官  楊智勝
                                  法  官  游紅桃
以上正本證明與原本無異。
不得上訴。
                                  書記官  阮桂芳
中    華    民    國    97    年    12    月    30    日
附錄：本案論罪科刑法條全文
中華民國刑法第276條（過失致死罪）
因過失致人於死者，處 2 年以下有期徒刑、拘役或 2 千元以下
罰金。
從事業務之人，因業務上之過失犯前項之罪者，處 5 年以下有期
徒刑或拘役，得併科3千元以下罰金。


司法院資訊處製作；財團法人民間司法改革基金會備份。
